最高法院刑事判決　　　　　　九十四年度台上字第七四二八號
　　上　訴　人　甲○○
　　　　　　　　　　　　8之1.
　　選任辯護人　楊慧娟律師
上列上訴人因違反毒品危害防制條例案件，不服台灣高等法院台
南分院中華民國九十二年四月二十二日第二審更審判決（九十一
年度上更《一》字第五三二號，起訴案號：台灣台南地方法院檢
察署八十八年度偵緝字第六一五號），提起上訴，本院判決如下
：
    主  文
上訴駁回。
    理  由
按刑事訴訟法第三百七十七條規定，上訴於第三審法院，非以判
決違背法令為理由，不得為之。是提起第三審上訴，應以原判決
違背法令為理由，係屬法定要件。且必須依據卷內資料為具體指
摘，並足據以辨認原判決已具備違背法令之形式，始屬相當。如
果上訴理由書狀並未依據卷內訴訟資料，具體指摘原判決不適用
何種法則或如何適用不當，或所指摘原判決違法情事，顯與法律
規定得為第三審上訴理由之違法情形，不相適合時，均應認其上
訴為違背法律上之程式，予以駁回。本件原判決撤銷第一審之科
刑判決，改判仍論上訴人甲○○以連續販賣第二級毒品，累犯罪
，判處有期徒刑捌年，諭知販賣所得新台幣（下同）壹萬壹仟伍
佰元沒收，如全部或一部不能沒收時，以其財產抵償之。係參酌
證人游武昌於警詢時、檢察官偵訊中證稱：伊與上訴人係在開元
路八九遊藝場打電動時，經朋友介紹而認識，因聽他人言，而知
上訴人有賣安非他命，乃向其購買，期間自民國八十七年十二月
起至八十八年一月二十七日凌晨止，有時在電玩店，或在良美百
貨前交錢或交貨，每一次買二千元，最後乙次買一千元，前後購
買三次，都是伊打行動電話給上訴人，與其聯絡；黃泰龍於警詢
時、原審更一審調查中證述：伊因與上訴人同村偶遇，去其家，
始知其有賣安非他命，伊曾向上訴人買過二次，分別以一千元、
二千元購得；蘇啟淵於警詢時、偵查中證謂：伊因要購買安非他
命，經陳汶宗介紹而認識上訴人，於八十八年一月三十日被警查
獲前一星期，由上訴人開車載陳汶宗至伊住處樓下，伊下樓向其
購買半錢安非他命一次，價格三千五百元；林銀樹於第一審審理
、原審更一審調查時證以：伊接獲黃泰龍吸毒之情報而申請搜索
票，黃泰龍在家即供出安非他命係向上訴人購買，另游武昌係主
動表示向上訴人購買安非他命，又查獲黃泰龍、蘇啟淵時，他們
供稱是向「順仔」購買，因當時蘇啟淵曾提及「順仔」住港口，
伊乃調出上訴人口卡供指認而得知各等語，及卷附搜索扣押證明
筆錄一紙等證據資料，而為論斷，已詳敘其所憑之證據及認定之
理由。而以上訴人否認有上揭犯行，辯稱：伊僅施用安非他命，
並未販賣安非他命予游武昌、黃泰龍、蘇啟淵，且本案警方係先
對伊詢問，再由游、蘇、黃三人證陳向伊購買安非他命，與一般
先由購毒者供出販毒者，再傳訊販毒者迥異；而游武昌於警詢及
偵查中所供向伊購買安非他命之價格前後有異，且係在生氣之下
，始陳稱向伊購買安非他命；其次黃泰龍於原審審理時證述：「
因警方人員稱上訴人供述伊販賣毒品，伊始稱上訴人販賣安非他
命予伊」，顯然與黃某在警詢時之證言前後矛盾；且蘇啟淵於八
十八年九月九日於第一審審理時已陳明：「未向上訴人購買毒品
」云云，況蘇啟淵、游武昌於證陳伊販賣毒品時，均因涉犯第二
級毒品案件，在台灣台南看守所觀察勒戒中，如指認伊販毒，依
法得減輕其刑，顯不得以游、蘇、黃之證述為伊販賣毒品之依據
。又警方於盤查當日，復未發現任何安非他命，或販賣安非他命
所需之夾鍊袋、電子秤等工具，並無積極合理之證據證明伊之販
賣犯行等語，為飾卸之詞，不足採取，在理由內依憑卷證資料，
詳加指駁；並說明：（一）上訴人於八十八年一月二十三日，在
台南市○○路○段三八七號蘇啟淵住處樓下，以三千五百元之價
格，販賣重約半錢之第二級毒品安非他命予蘇啟淵等情，已據證
人蘇啟淵於警詢時、偵查中證述明確，且有卷附搜索扣押證明筆
錄一紙可考。雖證人蘇啟淵於八十八年九月九日第一審審理時改
稱：未向上訴人購買毒品等語，然蘇啟淵當日始則供稱：未向上
訴人購買安非他命後，法官問：「你在偵查中不是有說向他以二
千五百元（按應係三千五百元之誤）買過毒品？」，並提示偵查
筆錄告以要旨，蘇啟淵始改稱：「與上訴人一起吸食的，一起去
買的」等語，由蘇某依法官訊問時「二千五百（元）」之口誤，
而稱「每人出二千五百（元）」，及上訴人否認有與證人蘇啟淵
一起購買安非他命等情觀察，顯然證人蘇啟淵之上開證言，應係
迴護之詞，難以採信。另證人蘇啟淵於八十八年二月二十三日警
詢時，警方問其在第一次警詢中何以未提及向上訴人購買安非他
命時答稱：因伊不知道其姓名，今警察提示上訴人口卡供伊指認
，始知其為上訴人云云，經原審傳喚證人林銀樹（即當時詢問之
警員）證以：因八十八年一月三十日第一次搜索查獲蘇啟淵時，
蘇某只說到上訴人綽號「順仔」，因當時蘇啟淵有提到「順仔」
住港口，因此伊等就調出上訴人口卡供其指認而知等語，核與證
人蘇啟淵上開警詢之證詞相符，而林銀樹確於八十八年一月三十
日十五時三十分許，在台南市警察局少年隊受命詢問蘇啟淵，足
見警方並非在無任何線索下，逕至台灣台南看守所詢問蘇啟淵，
該證人於八十八年二月二十三日警詢既非不法取證，自有證據能
力。（二）毒品危害防制條例第十七條固規定犯第十條第二項之
施用第二級毒品罪，供出毒品來源，因而破獲者，得減輕其刑，
然同條例第十六條亦規定：「栽贓誣陷或捏造證據誣告他人犯本
條例之罪者，處以其所誣告之罪之刑。」，前揭證人所犯同條例
第十條第二項之施用第二級毒品罪，法定本刑為三年以下有期徒
刑，而誣指他人販賣第二級毒品安非他命，處以其所誣告之刑，
即同條例第四條第二項販賣第二級毒品罪之刑，該罪法定本刑為
無期徒刑或七年以上有期徒刑，刑之輕重立判，證人蘇啟淵、游
武昌是否因所犯之輕罪而干冒誣指他人致有涉犯重罪之風險，已
有疑義，是上開二證人指稱向上訴人購買第二級毒品安非他命之
證言, 均真實可採，上訴人前揭辯解自非可取之理由。從形式上
觀察，原判決並無違法之情形存在。上訴意旨略稱：警方於八十
八年一月三十日製作蘇啟淵之警詢筆錄時，曾詢問其安非他命之
來源，當時蘇啟淵證述：係以0000000000呼叫器代號
二二或0000000000呼叫器代碼聯絡世雄及小惠購買，
如當時有提及「順仔」，則警方不可能未記載，警方所稱蘇啟淵
當時曾口頭提及「順仔」，其說詞顯欠證據能力；且八十八年一
月二十四日蘇啟淵警詢時謂：「順仔」「拿」安非他命給伊，並
非「順仔」「賣」安非他命給伊，蘇啟淵於八十八年一月二十四
日為警查獲時既已證陳，其所使用之安非他命是由「順仔」給予
，豈有可能嗣後再改稱安非他命係「順仔」所賣，顯然證人林銀
樹之證詞，並非事實。原判決採信林銀樹一面之詞，顯有判決理
由矛盾之違背法令云云。惟查：（一）證述之證據，前後雖稍有
差異或矛盾，事實審法院非不可本於經驗法則、論理法則，斟酌
其他情形，作合理之比較，定其取捨；又供述證據之一部，認為
真實者，予以採取，亦非證據法則所不許。因之，證人供述之證
據前後縱有差異，事實審法院依憑證人前後之供述內容，斟酌其
他證據，本於經驗法則與論理法則，取其認為真實之一部，作為
論罪之證據，自屬合法，難謂所認事實與證述證據之部分不符，
即指判決有證據上理由矛盾之違法。原判決就上訴人販賣安非他
命予蘇啟淵部分，除引用證人蘇啟淵於八十八年二月二十三日之
警詢筆錄外，並以該證人於八十八年三月九日偵訊時證以：有向
上訴人買過一次安非他命，買三千五百元，在八十八年一月二十
九日伊被抓之前一星期向他買的，在伊家前交安非他命等語，兩
相比對，互核一致，復參酌證人林銀樹於原審調查時之證詞，及
上訴人確係經由陳汶宗介紹與蘇啟淵認識等情，亦據證人蘇啟淵
於警詢、偵查以迄第一審審理時證述在卷（見第一審卷第二十五
頁），而定其取捨，於理由內已詳敘其取捨證據與得心證之理由
，依上開說明，原判決並無證據上理由矛盾之違法情形。原判決
雖未於判決理由內詳細說明證人蘇啟淵於八十八年一月二十四日
警詢筆錄證述向上訴人「拿」安非他命，實係蘇啟淵向上訴人「
買」安非他命之理由，而稍有微疵，但從其認定之事實為整體觀
察，已足認上訴人之行為符合販賣毒品之構成要件，且於判決本
旨顯無影響，依刑事訴訟法第三百八十條規定，不得據為合法之
第三審上訴理由。（二）證明同一事實之證據，如有二種以上，
而其中一種之證據縱有違證據法則，然如除去該部分，綜合案內
其他證據，仍應為同一事實之認定者，則原審此項違誤並不影響
於判決，即不得指有調查職責未盡及判決理由不備或矛盾之違法
。本件原判決認定上訴人有販賣安非他命犯行，如上所述，並非
專以證人蘇啟淵於八十八年二月二十三日警詢筆錄為唯一證據，
是縱該警詢筆錄有如上訴人所指之違法，然本件除去此部分證據
，綜合案內其他所有之證據，仍應為同一事實之認定，並不影響
於原判決之主旨，自不能認原判決違背法令，資為適法之第三審
上訴理由。其餘上訴意旨，經核係置原判決之明白論斷於不顧，
猶執已為原審指駁之陳詞爭辯，並就屬於事實審法院採證、認事
之職權行使，專執己見，任意指摘，均未依據卷內訴訟資料具體
指明原判決如何違背法令，自難認已符合首揭法定之第三審上訴
要件。其上訴違背法律上之程式，應予駁回。
據上論結，應依刑事訴訟法第三百九十五條前段，判決如主文。
中　　華　　民　　國　九十四　年   十二 　月   三十   日
                      最高法院刑事第六庭
                          審判長法官  林　增　福
                                法官  邵　燕　玲
                                法官  張　清　埤
                                法官  陳　世　雄
                                法官  陳　朱　貴
      本件正本證明與原本無異
                                      書  記  官
中　　華　　民　　國　九十五　年　　一　　月　　二　　日
                                                    ｍ
